【裁判字號】    99,易,1244
【裁判日期】    990526
【裁判案由】    家庭暴力防治法
【裁判全文】
臺灣臺中地方法院刑事判決              99年度易字第1244號
公  訴  人  臺灣臺中地方法院檢察署檢察官
被      告  甲○○
上列被告因違反家庭暴力防治法案件，經檢察官提起公訴（99年
度偵字第4184、6635號），本院判決如下：
    主  文
甲○○違反法院依家庭暴力防治法第十四條第一項所為之禁止實
施家庭暴力之民事通常保護令裁定，累犯，處有期徒刑肆月；又
違反法院依家庭暴力防治法第十四條第一項所為之禁止實施家庭
暴力之民事通常保護令裁定，累犯，處有期徒刑壹年。應執行有
期徒刑壹年貳月。
    事  實
一、甲○○前因傷害案件，經本院豐原簡易庭判處拘役50日確定
    ，又因違反毒品危害防制條例案件，經本院判處有期徒刑5
    月確定，上開案件接續執行，於民國98年11月23日執行完畢
    。猶不知悔改，其係乙○○與丁○○之子，3 人同住於臺中
    縣豐原市○○路○段332 巷80號住處，具有家庭暴力防治法
    第3 條第3 款所定家庭成員關係。甲○○前於98年3 月31日
    ，經本院依家庭暴力防治法第14條規定，以98年度家護字第
    348 號民事通常保護令裁定，令甲○○不得對乙○○及丁○○實施身體上或精神上不法侵害之行為，不得對乙○○為騷
    擾之行為，且應於98年4 月30日12時前遷出乙○○之臺中縣
    豐原市○○路○段332 巷80號住所，將全部鑰匙交付乙○○
    ，並應遠離上開住所至少100 公尺，有效期間為1 年。該通
    常保護令於同年4 月6 日送達甲○○，其已知悉該保護令內
    容。詎甲○○基各於下列時、地，各為下列犯行：
  (一)於99年2 月10日20時許，在臺中縣豐原市○○路○段332 巷
    80號住處內，向其母丁○○索討零用錢花用，丁○○給予新
    臺幣（下同）200 元，甲○○認為不足繼續索討金錢。丁○○遂再給予300 元後即出門。嗣於翌日（11日）8 時許，丁○○返回上開住處，甲○○仍繼續索討，丁○○遂再給予
    400 元，惟甲○○仍認不足供其花用，遂再向丁○○索討，
    惟遭丁○○拒絕後，甲○○竟基於違反保護令之犯意，徒手
    摔砸屋內傢俱、腳踹鐵門及以「幹你娘」辱罵丁○○，以此
    種方式對丁○○實施精神上之不法侵害行為，而違反上開通
    常保護令裁定。
  (二)於99年3 月8 日19時許，至址設臺中縣豐原市○○路100 號
    之行政院衛生署豐原醫院前，認丁○○未即時接聽電話，致
    其在該院門口等候約30分鐘，竟基於違反保護令之犯意，見
    丁○○拿便當到該醫院門口後，先以「幹你娘雞歪」辱罵丁○○，繼而接過丁○○交付之便當後，再向丁○○索取金錢
    花用，丁○○則交付100 元予甲○○。甲○○認丁○○僅給
    予100 元，不足供其花用，旋承前同一違反保護令之犯意，
    以徒手握拳之方式，毆打丁○○之頭部右側太陽穴及臉部（
    未成傷），致使丁○○倒地，以此方式對丁○○實施精神上
    及身體上不法侵害，而違反上開通常保護令裁定。嗣經該院
    門口保全人員見狀，即將甲○○拉開，始未續為不法侵害行
    為。
二、案經丁○○訴請臺中縣警察局豐原分局報請臺灣臺中地方法
    院檢察署檢察官偵查起訴。
    理  由
一、按被告以外之人於審判外之陳述，雖不符刑事訴訟法第159
    條之1 至第159 條之4 之規定，而經當事人於審判程序同意
    作為證據，法院審酌該言詞陳述或書面陳述作成時之情況，
    認為適當者，亦得為證據。當事人、代理人或辯護人於法院
    調查證據時，知有第159 條第1 項不得為證據之情形，而未
    於言詞辯論終結前聲明異議者，視為有前項之同意。刑事訴
    訟法第159 條之5 定有明文。查被告甲○○於本院審理時，
    對於本案偵查卷內之人證、書證，均同意有證據能力，得採
    為本案之證據，迄至本案言詞辯論終結前，被告亦未聲明異
    議，有審判筆錄在卷可考（見本院卷第44頁），經審酌卷內
    各該人員陳述時之情狀，均查無被違法取供或非出於自由意
    志之情形，相關書證亦查無違法取證或造假虛捏之情事，以
    之作為本案之證據，皆屬適當，依前揭規定，本判決以下所
    引用之人證、書證均得為本案之證據。
二、訊據被告於本院審理時坦承上揭事實不諱，經核與證人乙○○及丁○○於警詢、偵訊及本院審理時證述情節相符，並有
    本院98年度家護字第348 號民事通常保護令、送達證書影本
    、臺中縣警察局豐原分局處理家庭暴力案件現場報告表、保
    護令執行紀錄表、交辦單、職務報告、危險評估量表、行政
    院衛生署豐原醫院診斷證明書各1 份、臺中縣警察局豐原分
    局處理家庭暴力與兒少保護案件調查紀錄（通報）表、臺灣
    臺中地方法院檢察署加強保護被害人安全傳真行文通知書各
    2 份及現場照片8 張在卷可稽，足認被告自白與事實相符，
    應可採信。綜上，本件事證明確，被告犯行，堪以認定。
三、核被告所為，係犯家庭暴力防治法第61條第1 款之違反保護
    令罪。又其前因傷害案件，經本院豐原簡易庭判處拘役50日
    確定，復因違反毒品危害防制條例案件，經本院判處有期徒
    刑5 月確定，上開案件接續執行，於98年11月23日執行完畢
    ，有臺灣高等法院被告前案紀錄表在卷可稽。茲被告於有期
    徒刑執行完畢後，5 年內，再犯本件有期徒刑以上之罪，均
    為累犯，依刑法第47條第1 項規定，各加重其刑。其所犯上
    開2 罪間，犯意各別，行為互殊，應分論併罰。爰審酌被告
    為被害人丁○○之子，年輕力壯，已能自食其力，惟未外出
    工作賺取金錢，認丁○○提供之金錢不足花用，竟於99年2
    月11日及3 月8 日對丁○○實施家庭暴力行為，嚴重破壞家
    庭倫理，又其第2 次對丁○○出手毆擊臉部及頭部之行為，
    顯現其對丁○○之不尊重及自身惡劣習性，此次犯行之惡性
    並非著眼於造成丁○○何種身體傷害，而係其行為之反社會
    及家庭性格，就此次違反家庭暴力犯行，自有必要酌予提高
    量刑，以使被告充分反省自身行為，徹底改正不良習性，及
    其前有多次毒品、毀損及傷害之前案紀錄，經多次入監執行
    仍未悔改，素行不佳，暨犯後坦承犯行等一切情狀，各量處
    如主文所示之刑，併定其應執行之刑。
四、公訴意旨另以：被告基於違反保護令之犯意，於(1)99年2 月
    11日8 時20分許，拒不遷出臺中縣豐原市○○路○段332 巷
    80號處所，及(2)經檢察官於99年2 月11日命令被告即刻起遷
    出前開處所後，仍拒不遷出，至同年3 月19日4 時41分至臺
    灣臺中地方法院檢察署開庭之日止，均仍居住於前開住所尚
    未離去，因認被告此部分所為尚涉犯家庭暴力防治法第61條
    第3 款之違反保護令罪云云。經查：
  (一)被告前於98年1 月16日19許，在臺中縣豐原市○○路○段33
    2 巷，因懷疑其父乙○○藏匿其機車，遂以腳踹乙○○多下
    ，致使乙○○受有左大腿瘀青之傷害，並摔乙○○之工作器
    具及以三字經辱罵乙○○。乙○○據此向本院聲請核發民事
    通常保護令，本院於98年3 月31日以98年度家護字第348 號
    民事通常保護令裁定，令甲○○不得對乙○○及丁○○實施
    身體上或精神上不法侵害之行為，不得對乙○○為騷擾之行
    為，且應於98年4 月30日12時前遷出乙○○之臺中縣豐原市
    ○○路○段332 巷80號住所，將全部鑰匙交付乙○○，並應
    遠離上開住所至少100 公尺，有效期間為1 年之事實，有本
    院98年度家護字第348 號民事通常保護令正本在卷（見偵卷
    (一)第23至24頁）。又依據本院上開民事通常保護令命被告遷
    出上開住所之理由為「『遷出令』可使加害人暫時遠離被害
    人之住處，被害人仍可安居家中，維持被害人既有之居住、
    工作及學習環境，對於被害人提供更好的保護，自應以家庭
    暴力情節尚屬嚴重，或加害人與被害人有必要加以隔離為前
    提」。依此，該保護令裁定命被告遷出上開住所之目的，乃
    為保障乙○○及丁○○之居住安寧，並以命被告遷出上開住
    處為手段。是被告之父母乙○○及丁○○若認其居住安寧或
    安全於保護令核發後已暫無遭受侵擾之虞或考量其他家庭因
    素，亦非不得自行同意讓被告繼續居住在該處。被告如得乙○○或丁○○同意而未遵守該保護令所命應於一定期限內遷
    出上開住所，於客觀上存有違反保護令之事實，亦難認有何
    違反保護令之犯意可言。查，被告於98年4 月6 日收受民事
    通常保護令起至同年5 月5 日因案遭法院裁定羈押止，及98
    年11月24日因案執行完畢出監起至99年3 月19日再遭法院裁
    定羈押止，均得其母丁○○同意而繼續住在臺中縣豐原市○○路○段332 巷80號住處之事實，業據被告先於(1)警詢供稱
    ：因為爸爸出車禍，家中沒有人，所以母親叫我回家住順便
    顧家裡等語（見警卷(二)第11頁）；復於(2)偵訊時供稱：我媽
    媽叫我回去住，我爸也出車禍，他叫我回家顧爸爸，是有經
    過她的允許我才回去的。…我回去住家裡是丁○○叫我回去
    住的等語（見偵卷(一)第11、41頁，偵卷(二)第7 頁）；再於(3)
    本院訊問及審理時供稱：我一直都住在臺中縣豐原市○○路
    ○段332 巷80號，我沒有搬離這個住址是因為我母親要我繼
    續住在這裡。…我知道保護令內容是要遷出住居所，也要距
    離100 公尺，但是我那時沒有錢在外面租房子住，而且我母
    親也要我住在家裡，所以我沒有遷出住居所，我不是故意要
    違反保護令等語甚詳（見本院卷第24、43頁），經核與證人
    丁○○於本院審理時證稱：（你是否知道乙○○有聲請本件
    保護令？）是，我不認識字，但是我知道保護令的內容。…
    （警方於98年3 月29日到你家執行保護令時，是否有要求被
    告要離開你家？）是，警方有這麼要求。（被告在98年3 月
    29日以後是否有離開家？）…我有同意讓被告繼續居住。…
    （為何被告沒有依照保護令的內容搬離你家？）因為我擔心
    被告沒有錢可以在外租房子居住，所以警方離開後我也沒有
    要求被告搬離，我有同意被告繼續居住。…（是被告要求你
    的，還是你主動讓被告繼續居住？）是我主動告訴被告，讓
    被告繼續居住。…（99年2 月11日8 時許，被告在家中對你
    為不法侵害前，你有無明確告訴被告說：我不要讓你住在家
    裡，你要搬出去？）不曾。（99年2 月11日製作完筆錄後，
    你回家後有無告訴被告：不要讓你住在家裡，你要搬出去？
    ）這句話我是講給警察聽，我不曾對被告這麼說過等語相符
    （見本院卷第41、42頁），並有臺灣高等法院被告前案紀錄
    表在卷可稽。依此，證人丁○○知悉該保護令之內容包括命
    被告遷出上開住處後，仍主動告知其同意讓被告繼續居住而
    無須遷出。是被告於98年4 月30日後未依保護令內容而遷出
    上開住處，客觀上縱存有違反保護令之事實，惟其係得丁○○同意而未遷出，自難認有違反保護令之犯意。至於證人乙○○於99年3 月11日警詢供稱：（你兒子甲○○現在是否同
    住？）有住在一起。因我兒子甲○○無工作，我也不知道他
    要住哪裡，我不同意甲○○現在住我臺中縣豐原市○○路○
    段332 巷80號住處等語（見警卷(二)第13頁）；證人丁○○於
    99年2 月11日警詢時供稱：我不要與他在該處所一起生活等
    語（見警卷(一)第9 頁），惟證人乙○○與丁○○係於警詢時
    為上開供述，而非直接對被告為上開表示。此外，證人丁○○於上開保護令核發後，既已明確同意讓被告繼續居住，則
    被告有無違反保護令之犯意，應依被告主觀上之認知而定。
    被告於主觀上既認其母丁○○同意讓其繼續居住，則其於客
    觀上雖有繼續居住於該處之事實，亦難據此即認被告此部分
    所為有何違反家庭暴力防治法第61條第3 款之犯意。
  (二)被告於99年2 月11日對被害人丁○○實施精神上不法侵害之
    違反保護令犯行，經檢察官於同日訊問後，先以99年度家令
    字第20號命令被告應即刻起遷出被害人之臺中縣豐原市○○
    路○段332 巷80號住所，復經被告覓保無著後，命被告限制
    住居在「臺中縣豐原市○○路○○段）332 巷80號」等情，
    有臺灣臺中地方法院99年2 月11日訊問筆錄、臺灣臺中地方
    法院檢察署99年度家令字第20號檢察官命令、無保報告及限
    制住居具結書在卷（見偵卷(一)第10至14、17、18頁）。依此
    ，本院98年度家護字第348 號民事通常保護令先命被告應於
    98 年4月30日12時前遷出臺中縣豐原市○○路○段332 巷80
    號住所，而臺灣臺中地方法院檢察署檢察官又於99年2 月11
    日命被告限制住居於上開處所。被告學歷為國中畢業，就與
    被告接受相同教育程度之一般人而言，面對前後矛盾之命令
    內容，其認知自以遵守嗣後檢察官所為之限制住居命令為是
    。故被告於99年2 月11日後至3 月19日經法院裁定羈押前為
    止，仍居住在上開住所，亦難認其有故意違背上開通常保護
    令裁定之犯意。
  (三)此外，復查無其他證據足資證明被告確有公訴人所指此部分
    犯行，惟公訴意旨既認被告此部分犯嫌與前揭論罪科刑部分
    ，各有實質上一罪關係，爰均不另為無罪諭知。
據上論斷，應依刑事訴訟法第284 條之1 、第299 條第1 項前段
，家庭暴力防治法第61條第1 款，刑法第11條前段、第47條第1
項、第51條第5 款，判決如主文。
本案經檢察官丙○○到庭執行職務
中    華    民    國    99    年    5     月    26    日
                  刑事第十二庭  法  官  柯志民
上正本證明與原本無異。
如不服本判決，應於收受送達後10日內向本院提出上訴書狀（應
敘述具體理由並附繕本）。
上訴書狀如未敘述理由，應於上訴期間屆滿後20日內補提理由書
於本院。
                                書記官  賴亮蓉
中    華    民    國    99    年    5     月    26    日
附錄本案論罪科刑法條全文：
家庭暴力防治法第61條
違反法院依第十四條第一項、第十六條第三項所為之下列裁定者
，為本法所稱違反保護令罪，處三年以下有期徒刑、拘役或科或
併科新臺幣十萬元以下罰金：
一、禁止實施家庭暴力。
二、禁止騷擾、接觸、跟蹤、通話、通信或其他非必要之聯絡行
    為。
三、遷出住居所。
四、遠離住居所、工作場所、學校或其他特定場所。
五、完成加害人處遇計畫。

司法院資訊處製作；財團法人民間司法改革基金會備份。
